【裁判字號】    95,易緝,6
【裁判日期】    950221
【裁判案由】    詐欺
【裁判全文】
臺灣臺中地方法院刑事判決               95年度易緝字第6號
公  訴  人  臺灣臺中地方法院檢察署檢察官
被      告  丙○○
上列被告因詐欺案件，經檢察官提起公訴（九十四年度偵字第七
一二三號），本院判決如下：
    主    文
丙○○幫助共同意圖為自己不法之所有，以詐術使人將本人之物
交付，處拘役伍拾日，如易科罰金，以參佰元折算壹日。
    犯罪事實
一、丙○○可預見出借或提供銀行帳戶及存摺、提款卡供不相識
    之不詳姓名之人，可供他人從事詐欺取財之非法轉帳使用，
    竟在不違背其本意下，基於幫助他人為詐欺取財之不確定犯
    意，於民國（下同）九十三年十一月三、四日間某時，在臺
    中市○○路與公園路口附近之麥當勞，將自己所有於九十三
    年八月二日開立之國泰世華商業銀行（下稱國泰世華銀行）
    西臺中分行活期儲蓄存款帳號000000000000號
    及另本南投草屯郵局帳戶之存摺、提款卡及密碼，提供予不
    詳姓名之成年男子，供其領取不法犯罪所得之使用，嗣該不
    詳姓名之成年男子與不詳姓名之成年女子基於意圖為自己不
    法所有之詐欺取財之犯意聯絡，於九十三年十一月十二日十
    九時許，以簡訊向丁○○佯稱其信用卡有消費紀錄，丁○○
    遂回撥簡訊所留之電話，由不詳姓名之女子接聽後，佯稱丁○○之信用卡遭盜刷，須撥打電話至止付中心進行止付云云
    ，俟丁○○依所提供之電話再撥打至止付中心，由不詳姓名
    之成年男子對丁○○佯稱須依指示操作提款機云云，丁○○
    不疑有詐，遂陷於錯誤，於同日十九時三十六分，依指示持
    金融卡操作郵局提款機，先將新臺幣（下同）九萬九千九百
    八十三元匯至許麗香（另案偵辦）之帳戶內，並接續於同日
    十九時三十八分許，再依指示續操作提款機，而將九萬九千
    九百八十三元匯至丙○○上開國泰世華銀行之帳戶內，其後
    丁○○發覺有異，始知受騙。嗣丙○○於九十三年十一月十
    五日上午九時許，至前開銀行查詢其帳戶能否使用或是否不
    能使用，而為警查獲。
二、案經臺中市警察局第一分局報請臺灣臺中地方法院檢察署檢
    察官偵查起訴。
    理  由
一、訊據被告丙○○雖坦承上揭國泰世華銀行帳戶為其所申辦，
    惟矢口否認有幫助詐欺取財之犯行，辯稱：有向地下錢莊的
    林先生借款，他說有朋友是作貸款的，可以請他幫忙，就不
    用借這麼高的利息，林先生就要我給他一本銀行和郵局的帳
    戶，說要匯錢進去，做存提的紀錄給銀行看，讓銀行可以核
    准貸款，後林先生就請另一年輕人來拿二本帳戶及提款卡、
    密碼，過了一個禮拜，那個年輕人連絡不上，我直接去找林
    先生，說如果沒有辦下來，我就要去掛失止付。帳戶交給對
    方時，我沒有想到會被詐欺集團的人使用云云。惟查：
（一）不詳姓名之人以上揭詐騙丁○○之方式，使其轉帳匯款至
      被告本件帳戶，再由不詳姓名之人利用該帳戶提領詐騙款
      項等情，亦經被害人丁○○於警訊及本院指訴甚詳，並有
      丁○○提出之自動櫃員機交易明細表、國泰世華銀行提出
      之本件帳戶存摺存款交易查詢紀錄單附卷可稽，足見被告
      上開國泰世華銀行帳戶確係供詐騙之人使用。
（二）再查，被告於警詢辯稱：我是於九十三年十一月初看中國
      時報廣告版得知有位「林先生」可以代辦信用貸款，該名
      男子稱要製作金錢匯出、匯入之資料以方便貸款，我才交
      付存摺及告知密碼云云，於本院再改口辯稱：是地下錢莊
      的林先生說有朋友作貸款的，可以請他幫忙，要我給他一
      本銀行和郵局帳戶，要匯錢進去，做存提的紀錄給銀行看
      ，後來林先生就請另一個年輕人就跟我拿剛剛說的二本帳
      戶云云，則被告究是依報紙廣告與代辦信用貸款之林先生
      聯絡，而將存摺等物交付予林先生，或是先向經營地下錢
      莊之林先生借貸後，經林先生之介紹，而將存摺等物交付
      予另一不詳姓名之人，二情形不同，被告前後所述不一，
      已有瑕疵可指；且查，被告教育程度係高職補校畢業，亦
      據被告於本院陳明在卷（本院卷第六五頁），姑不論以帳
      戶內之存提往來紀錄，難證明辦理貸款之信用，被告學歷
      亦有高上程度，對此節自難推諉不知，所辯已難採信；且
      查，被告為警查獲時，係至國泰世華銀行查詢該帳戶是否
      不能使用或可否使用之情形，亦據證人即國泰世華銀行櫃
      員甲○○於本院證述在卷（本院卷第五九頁），則依被告
      前揭所辯，其自提供帳戶之九十三年十一月三、四日起至
      在銀行為警查獲之九十三年十一月十五日，相隔未逾二週
      ，其既係為供不詳姓名之人為其製造存提紀錄而交付本件
      帳戶以便辦理貸款，且用以製造存提紀錄之信用亦約須一
      週多至二週時間，亦據被告於本院陳明在卷（本院卷第六
      六頁），則被告何以於尚未逾二週，且適該帳戶甫經列為
      警示帳戶未逾二日，即知悉其帳戶有遭詐騙集團使用之可
      能，甚知悉該帳戶有不能使用之可能，而前往查詢該帳戶
      可否使用或不能使用？是被告所辯係為供製造存提紀錄以
      利貸款而交付本件帳戶乙節，實難採信。
（三）再按刑法上之故意，分為直接故意（確定故意）與間接故
      意（不確定故意），「行為人對於構成犯罪之事實，明知
      並有意使其發生者」為直接故意。「行為人對於構成犯罪
      之事實，預見其發生而其發生並不違背其本意者」為間接
      故意；而間接故意與有認識的過失之區別，在於二者對構
      成犯罪之事實雖均預見其能發生，但前者對其發生並不違
      背其本意，後者則確信其不發生。且幫助犯之成立，以行
      為人主觀上認識被幫助者正欲從事犯罪或係正在從事犯罪
      ，且該犯罪有既遂之可能，而其行為足以幫助他人實現構
      成要件者，即具有幫助故意，並不以行為人確知被幫助者
      係犯何罪名為必要。至於行為人在正犯實施犯罪前為幫助
      行為者，則構成事前幫助犯。茲查：
  １衡諸常情，今日一般人至金融機關如銀行、郵局等開設帳戶
    使用，係極為方便容易且迅速之事，苟有使用金融存款帳戶
    之正當用途，自以使用其本人或可信賴之親友申請之帳戶，
    最為便利安全，始可避免帳戶名義人反悔或心存歹念，利用
    通知掛失止付及換摺之方式，將帳戶內之款項領走一空，使
    用帳戶人反將蒙受損失，故苟非具意圖以他人帳戶從事不法
    用途，並藉以逃避查緝，自無向無相當信任關係之陌生人收
    購或承租帳戶或要求提供帳戶使用之理。是依一般人通常之
    知識、經驗，均應知不詳姓名之人要求提供帳戶，係欲藉該
    帳戶取得不法犯罪所得，且欲以之隱匿帳戶內資金之實際取
    得人之身分；被告係年滿三十歲之成年人，對此自難諉為不
    知。
  ２近來竊車恐嚇取財及利用「刮刮樂」等名義詐欺取財之犯罪
    類型層出不窮，該等犯罪，多數均係利用他人帳戶作為恐嚇
    取財或詐欺所得財物之出入帳戶，並經媒體廣為披載，被告
    縱使並不確知所提供之帳戶，係遭他人用以對何位被害人詐
    欺取財，亦無法確知取得帳戶之人係以何種方法於何時地為
    詐欺取財之具體內容，惟對於其所提供之上揭帳戶，將遭人
    作為詐欺取財犯行所得財物匯入及提領之工具使用，應有概
    括之認識，且可預見其發生，竟仍同意提供，顯對帳戶供他
    人取得不法犯罪所得之用，亦不違背其本意，且其無確信帳
    戶不至遭利用為犯罪之用，仍將帳戶提供予無信賴關係之林
    先生，足認被告基於幫助犯罪之不確定故意。綜上所述，被
    告前揭辯解，顯非可採，已如前述。
  事證明確，被告上揭犯行堪以認定。
二、查被告僅參與提供金融機關帳戶予他人供詐欺取財使用，並
    無證據證明其有參與詐欺取財之行為，或有與本件詐欺取財
    之詐騙之人有詐欺之犯意聯絡，是被告基於幫助之意思，參
    與詐欺取財構成要件以外之行為，為幫助犯。核被告丙○○
    所為，係犯刑法第三十條第一項、第三百三十九條第一項之
    幫助詐欺取財罪。被告幫助詐騙之共同正犯二人犯上開詐欺
    罪，為從犯，依刑法第三十條第二項之規定，減輕其刑。爰
    審酌被告提供帳戶供他人非法使用，助長他人犯罪風氣，惟
    其本身未實際參與本件詐欺取財之犯行，責難性較小，再本
    件被告所提供之帳戶亦僅有供不詳姓名之詐騙者領取一筆款
    項即為警查獲，暨其犯後態度等一切情狀，量處如主文所示
    之刑，並諭知易科罰金之折算標準。
三、移送併辦（九十四年度偵字第七七九九號）意旨略以：被告
    丙○○於九十四年初某日，在不詳地，將自己所有之南投草
    屯郵局帳號00000000000000號帳戶之存摺、
    提款卡及密碼，提供予乙○○等人之詐騙集團之成員使用，
    嗣於九十四年一月二十八日為警查獲乙○○（另行起訴）詐
    騙集團，扣得丙○○上開郵局存摺，而為警查獲上情，因認
    被告丙○○亦涉犯刑法第三百三十九條之幫助詐欺取財罪嫌
    云云，惟按刑法上之幫助犯，以正犯已經犯罪為構成要件，
    故幫助犯無獨立性，如無他人犯罪行為之存在，幫助犯即無
    由成立，最高法院六十年臺上字第二一五九號判例可資參照
    。經查，被告丙○○確有提供其所有之南投草屯郵局之帳戶
    予他人，然此部分遍查全卷，除僅依查獲之郵局存摺，證明
    同案被告乙○○持有被告丙○○上開南投草屯郵局帳戶外，
    並無任何被害人出面指訴遭詐騙後，有匯款至被告丙○○上
    開南投草屯郵局帳戶之情形，既無證據證明被告所提供之上
    開郵局帳戶，有遭該案同案被告乙○○或其他正犯利用為提
    領詐騙被害人匯入之款項所用，此部分尚無正犯存在，尚難
    認被告成立幫助詐欺取財罪嫌，此部分之犯罪嫌疑顯有不足
    ，既無證據證明構成幫助詐欺取財，自不在本院審理範圍，
    而與本案無連續犯之裁判上一罪關係，又未經起訴，本院自
    無從併予審理，應將該卷退還臺灣臺中地方法院檢察署檢察
    官另為妥適處理，附此敘明。
據上論斷，應依刑事訴訟法第二百九十九條第一項前段，刑法第
三十條第一項、第二項、第三百三十九條第一項、第四十一條第
一項前段，罰金罰鍰提高標準條例第一條前段、第二條，判決如
主文。
中    華    民    國    95    年    2     月    21    日
                          臺灣臺中地方法院刑事第十庭
                              審判長法官  郭  瑞  祥
                                    法官  江  奇  峰
                                    法官  黃  家  慧
上正本證明與原本無異。
如不服本判決，應於送達後十日內向本院提出上訴狀 (須附繕本
)，上訴於臺灣高等法院臺中分院。
                                  書記官  張  美  鶯
中    華    民    國    95    年    2     月    21    日
附論罪科刑法條
刑法第三百三十九條第一項：
意圖為自己或第三人不法之所有，以詐術使人將本人或第三人之
物交付者，處五年以下有期徒刑、拘役或科或併科一千元以下罰
金。


司法院資訊處製作；財團法人民間司法改革基金會備份。
